臺灣高雄地方法院刑事判決　　　　　　　96年度訴字第2000號
公　訴　人　臺灣高雄地方法院檢察署檢察官
被　　　告　乙○○
上列被告因違反毒品危害防制條例案件，經檢察官提起公訴（96
年度毒偵字第2839號），本院判決如下：
    主  文
乙○○施用第一級毒品，累犯，處有期徒刑捌月，減為有期徒刑
肆月。又施用第二級毒品，累犯，處有期徒刑陸月，減為有期徒
刑月。應執行有期徒刑陸月又拾伍日。
    事  實
一、乙○○前於民國（下同）93年間因施用毒品案件，經本院裁
    定送觀察、勒戒後，認無繼續施用毒品之傾向，於93年8 月
    17日執行完畢釋放。又於94年間因施用毒品案件，經本院以
    94年度簡字第3092號判處有期徒刑4 月確定，於94年12月15
    日易科罰金執行完畢。詎仍不知悔改，於觀察、勒戒執行完
    畢釋放後5 年內，復基於施用第一級毒品海洛因及第二級毒
    品甲基安非他命之犯意，於95年9 月30日1 時12分許回溯96
    小時內之某時（不含警力拘束期間），在不詳地點施用第一
    級毒品海洛因1 次；另於95年9 月29日中午某時，在高雄縣
    路竹鄉某處施用第二級毒品甲基安非他命1 次。嗣於95年9
    月30日0 時40分許，在高雄縣路竹鄉○○路571 巷2 號前為
    警盤查，經其同意後於同日1 時12分許採尿送驗，檢驗結果
    呈嗎啡、甲基安非他命陽性反應而查獲。
二、案經高雄縣政府警察局湖內分局報請臺灣高雄地方法院檢察
    署檢察官偵查起訴。
    理  由
一、訊據被告乙○○對曾於上開時、地施用甲基安非他命之犯行
    坦承不諱，惟矢口否認有何施用海洛因之犯行，辯稱：伊沒
    有施用海洛因，可能是驗尿前1 天早上去買安非他命，到販
    毒者家裡時，有人在該處吸食摻有海洛因之香菸，所以吸入
    二手煙云云。經查：
  (一)程序方面：
    卷附台灣檢驗科技股份有限公司濫用藥物尿液檢驗報告、查
    獲毒品案件嫌犯尿液對照表、法務部調查局96年9 月20日調
    科壹字第09600408100 號函各1 份，均屬被告以外之人於審
    判外之書面陳述，而公訴人及被告就上開書面陳述，於本院
    調查證據時知有刑事訴訟法第159 條第1 項不得為證據之情
    形，均未於言詞辯論終結前聲明異議，視為同意作為證據，
    本院審酌該等書面陳述作成之情形尚屬正常，並無何不當之
    情形，且與待證事實相關，認適當作為證據，故上開書面陳
    述依刑事訴訟法第159 條之5 之規定，均具有證據能力。
  (二)實體方面：
  1.施用甲基安非他命部分：被告於上開時、地施用甲基安非他
    命1 次之事實，業經其坦承不諱，且被告於95年9 月30日1
    時12分許經警採尿送驗，檢驗結果呈甲基安非他命陽性反應
    ，有台灣檢驗科技股份有限公司濫用藥物尿液檢驗報告、查
    獲毒品案件嫌犯尿液對照表各1 份在卷可憑，足認被告之自
    白與事實相符，其施用第二級毒品甲基安非他命之犯行洵堪
    認定。
  2.施用海洛因部分：被告雖否認曾施用海洛因，辯稱：驗尿前
    1 天早上伊去買安非他命時，在販毒者家中遇到朋友，就在
    該處客廳聊天，當時客廳裡有5 、6 人，其中有3 、4 人偶
    爾會吸食摻海洛因之香菸，該客廳長度約366 公分、寬度約
    232 公分、高度約190 公分，只有1 個門，沒有窗戶，門有
    關起來，伊在那裡待了大約3 、4 個小時，可能因此吸到二
    手煙，才會驗出海洛因（嗎啡）陽性反應云云。惟按尿液檢
    驗結果之正確性受到諸多因素之影響，如檢體簽收、處理、
    分析、文件處理及各檢驗單位所訂定之CUTOFFVALUE （閾值
    ）不同等，均會影響到最後結果之判讀，目前尿液中煙毒之
    檢驗方法分述如下：一般實驗室接到尿液煙毒檢驗申請時，
    第一步驟為利用免疫分析法做初步篩檢，如篩檢濃度小於
    CUTOFFVALUE 即判讀為陰性反應；如篩檢濃度大於CUTOFFVA
    LUE ，則必須進一步做確認試驗，確認試驗方法之原理須異
    於篩檢方法之原理，確認試驗方法目前國內常用的方法計有
    免疫學分析法、TOXI-LAB（毒物層析法）、GC（氣體色層分
    析法）、GC/MS （氣體層析質譜儀分析法），依各實驗單位
    設備不同，選用方法而有不同，其精密度依次為GC/MS 優於
    GC優於TOXI-LAB，此有高雄醫學大學附設中和紀念醫院83年
    6 月14日函覆本院83年5 月9 日高仁刑公股字第9680號函可
    資參照。再者，所謂「氣相層析質譜儀」包括「氣相層析儀
    」及「質譜儀」2 部分，在「氣相層析儀」部分，其方法為
    將物質氣化後，再經分析管分離，由於各種物質之沸點及對
    管柱之吸附力不同，在經過檢測器（detector）測定後，表
    現出不同的滯留時間（retension time），利用滯留時間來
    判定是何種物質；而「質譜儀」部分為檢測器，能將物質撞
    擊成碎片，記錄其質譜圖，因每個化合物之鍵結能力不同，
    故不同之物質會有其特定之質譜圖，在物質之判斷上有若指
    紋鑑定，因此，理論上如果扣除人為因素（例如檢體之間的
    污染）不予列計者，氣相層析質譜儀之精確度接近百分之百
    ，復有行政院退輔會榮民總醫院83年3 月3 日函覆澎湖地方
    法院（83）北總內字第185 號函堪以佐證。查被告於95年9
    月30日1 時12分許為警採尿送驗，由台灣檢驗科技股份有限
    公司分別以酵素免疫分析法及氣相層析質譜儀分析法交互檢
    驗，檢出被告尿液確呈嗎啡陽性反應（海洛因在人體內代謝
    成嗎啡），且濃度為896ng/ ml （閾值為300ng/ml），有上
    開濫用藥物尿液檢驗報告、查獲毒品案件嫌犯尿液對照表各
    1 份在卷可佐。又經本院函請法務部調查局研判如被告所述
    上開吸入二手煙之情形，是否會出現前開尿液檢驗報告所示
    之檢驗結果，該局函覆稱：「‧‧‧一般而言，在同空間內
    若非長時間與吸毒者直接相向存心大量吸入吸毒者所呼出之
    煙氣，以二手煙可能殘含之極低劑量毒品，應不致在尿液中
    檢出毒品陽性反應。故來函所附台灣檢驗科技股份有限公司
    濫用藥物實驗室（高雄）尿液檢驗報告之結果，由吸入海洛
    因二手煙所致之可能性不高」等語，此有該局96年9 月20日
    調科壹字第09600408100 號函1 份附卷可參，是被告上開辯
    解不足採信。揆諸前揭說明，本件既無任何證據證明有何人
    為因素導致氣相層析質譜儀分析法檢驗結果有誤，在排除偽
    陽性反應產生可能之情形下，足資認定被告確曾於如犯罪事
    實欄所示時、地施用第一級毒品海洛因1 次無疑，本件事證
    明確，被告施用第一級毒品海洛因之犯行亦堪認定。至被告
    雖曾聲請再次驗尿，然本件待證事實已臻明瞭，並無再行調
    查（驗尿）之必要，爰不予調查，併此敘明。
二、按海洛因、甲基安非他命分別為毒品危害防制條例第2 條第
    2 項第1 款、第2 款所稱之第一、二級毒品，不得施用、持
    有。次按，犯毒品危害防制條例第10條施用第一級、第二級
    毒品之罪者，檢察官應聲請法院裁定，令被告入勒戒處所觀
    察、勒戒，經觀察、勒戒後，檢察官依據勒戒處所之陳報，
    認受觀察、勒戒人無繼續施用毒品傾向者，應即釋放，並為
    不起訴之處分；認受觀察、勒戒人有繼續施用毒品之傾向者
    ，檢察官應聲請法院裁定令入戒治處所強制戒治，其期間為
    6 個月以上，至無繼續強制戒治之必要為止，但最長不得逾
    1 年，強制戒治期滿，應即釋放，由檢察官為不起訴之處分
    。觀察、勒戒或強制戒治執行完畢釋放後，5 年內再犯第10
    條之罪者，應依一般刑事訴訟程序予以起訴論罪科刑，此觀
    諸毒品危害防制條例第20條第1 項、第2 項、第23條第1 項
    、第2 項規定自明。被告既有如犯罪事實欄所示觀察、勒戒
    之前科，有臺灣高等法院被告前案紀錄表1 份在卷可考，其
    於觀察、勒戒執行完畢釋放後5 年內，再犯本件施用毒品案
    件，依前述規定自應予以起訴論罪科刑。是核被告所為，係
    犯毒品危害防制條例第10條第1 項、第2 項之施用第一、二
    級毒品罪。其持有第一、二級毒品之低度行為，應分別為施
    用第一、二級毒品之高度行為所吸收，不另論罪。被告所犯
    上開2 罪間，犯意各別，罪名不同，應分論併罰。被告曾有
    如犯罪事實欄所述之論罪科刑前科，有上開前案紀錄表在卷
    可證，其於有期徒刑執行完畢後5 年內，故意再犯本件施用
    第一、二級毒品等有期徒刑以上之罪，均為累犯，應各依刑
    法第47條第1 項規定加重其刑。爰審酌被告經觀察、勒戒及
    論罪科刑後，仍未能戒絕毒癮，顯見其戒絕毒癮之意念非堅
    ，惟念其於犯罪後已坦承施用第二級毒品之犯行，且施用毒
    品行為，乃屬對自身健康之戕害行為，及其犯罪動機、目的
    、手段等一切情狀，分別量處如主文所示之宣告刑。又被告
    犯罪之時間均在96年4 月24日以前，合於中華民國96年罪犯
    減刑條例規定之減刑條件，應依該條例第2 條第1 項第3 款
    ，各減其刑期2 分之1 ，並定應執行之刑，以資懲儆。
據上論斷，應依刑事訴訟法第299 條第1 項前段，毒品危害防制
條例第10條第1 項、第2 項，刑法第11條前段、第47條第1 項、
第51條第5 款，中華民國96年罪犯減刑條例第2 條第1 項第3 款
、第7 條、第10條第1 項，判決如主文。
本件經檢察官甲○○到庭執行職務。
中　　華　　民　　國　　96　　年　　12　　月　　12　　日
                鳳山刑事第二庭  審判長法  官  林水城
                                      法  官  譚德周
                                      法　官  楊筑婷
以上正本證明與原本無異。
如不服本判決應於收受本判決後10日內向本院提出上訴書狀，並
應敘述具體理由，如未敘述上訴理由者，應於上訴期間屆滿後20
日內補提理由書狀於本院（均須按他造當事人之人數附繕本）「
切勿逕送上級法院」。
中　　華　　民　　國　　96　　年　　12　　月　　12　　日
　　　　　　　　　　　　　　　  　　  書記官　林靜慧
附錄本判決之論罪法條：
毒品危害防制條例第10條
施用第一級毒品者，處6 月以上5 年以下有期徒刑。
施用第二級毒品者，處3 年以下有期徒刑。
